最高法院刑事判決　　　　　　　　　　　　　　　　八十八年度台上字第四○八號
　　上 訴 人
　　即自訴人　丙○○
　　被　　告　乙○○
　　　　　　　甲○○
右上訴人因自訴被告等殺人未遂等罪案件，不服台灣高等法院中華民國八十六年三月
六日第二審判決（八十五年度上訴字第四九四三號，自訴案號：台灣台北地方法院八
十五年度自字第二三七號），提起上訴，本院判決如左：
    主  文
上訴駁回。
    理  由
按刑事訴訟法第三百七十七條規定：上訴於第三審法院，非以判決違背法令為理由，
不得為之。是提起第三審上訴，應以原判決違背法令為理由，係屬法定要件。且必須
依據卷內資料為具體之指摘，並足據以辨認原判決已具備違背法令之形式，始屬相當
。本件原判決認被告甲○○與另一不詳姓名之成年男子於民國八十四年四月二十五日
下午九時四十分許，在台北市○○路○段六六一號五樓上訴人即自訴人丙○○之神壇
，共同傷害上訴人之身體，因而撤銷第一審該部分不當之判決，論處被告甲○○傷害
罪刑，已於理由內詳細敘述其所憑之證據及認定之理由，從形式上觀察，原判決此部
分並無違背法令情形存在。次按刑法上殺人與傷害之區別，應以有無殺意為斷，至受
傷處是否為致命部位，及傷痕之多寡，輕重如何，僅足供認定有無殺意之參考，究不
能據為區別殺人與傷害之絕對標準。查原判決已說明審酌被告甲○○行為時之動機、
下手輕重及上訴人受傷部位等情，難認被告甲○○行為時有何殺人之故意，上訴人認
被告甲○○係犯殺人未遂罪嫌云云，顯有誤解，於判決理由內述甚詳。上訴意旨置
原判決之明確論斷於不顧，泛言原判決忽略當時情況，徒以上訴人受傷之多寡，認定
被告甲○○無殺人之故意云云，漫指原判決此部分用法可議，並非依據卷內資料為具
體之指摘，自非第三審上訴之適法理由。再原判決以自訴意旨指被告甲○○於上揭時
、地殺害上訴人，同時動手搶奪上訴人頸上之金項鍊一條約三台兩重。被告乙○○則
教唆被告甲○○於前揭時、地殺害上訴人及搶奪上訴人之金項鍊，因認被告甲○○另
涉有搶奪罪嫌，被告乙○○則涉有教唆殺人未遂、搶奪罪嫌。經審理結果，認被告等
此部分之犯罪不能證明，因而維持第一審諭知被告等該部分無罪之判決，駁回上訴人
在第二審之上訴。皆已依據卷內資料詳予說明。從形式上觀察，原判決此部分亦無違
背法令情形存在。次按證據之憑信力如何，事實審法院依自由心證之原則，本有斟酌
取捨之權，苟其取捨，不違背經驗法則或論理法則，不得任意指為違法，而據為適法
之第三審上訴理由。本件原判決已就上訴人認被告等涉有搶奪等罪嫌，無非以其個人
指述及證人陳慧萍之證言為其主要憑證，惟上訴人與被告等利害關係相反，其指訴本
即在使被告等受刑事訴追，而被告乙○○與證人陳慧萍雖為母、女至親，但其間嫌隙
頗深，已難僅憑上訴人及證人陳慧萍之指證即遽入被告等人於罪，何況上訴人之指訴
及證人陳慧萍之證言皆有瑕疵，並無證據證明被告等有搶奪等罪嫌，已於判決理由內
詳予說明。上訴意旨就原審根據證據判決無罪所為論斷，究竟違背如何之證據法則，
並未依據卷內訴訟資料為具體之指摘，徒憑己見就原判決已說明事項或屬原審採證認
事職權之適法行使，任意指摘為違法，且仍為單純事實之爭執，難謂為適法之第三審
上訴理由。是上訴意旨所指摘原判決違法情形，核與法律規定得為第三審上訴理由之
違法情形，不相適合，依前揭說明，其上訴違背法律上之程式，應予駁回。至於上訴
人自訴被告乙○○涉犯刑法第三百三十九條第一項詐欺罪嫌部分，核屬刑事訴訟法第
三百七十六條第四款之案件，既經第二審判決，自不得上訴於第三審法院，上訴人竟
復提起上訴，顯為法所不許。
據上論結，應依刑事訴訟法第三百九十五條前段，判決如主文。
中      華      民      國    八十八    年      一      月    二十八    日
                              最高法院刑事第四庭
                                  審判長法官  陳  錫  奎
                                        法官  洪  清  江
                                        法官  吳  昆  仁
                                        法官  李  伯  道
                                        法官  王  憲  義
      右正本證明與原本無異
                                              書  記  官
中      華      民      國    八十八    年      二      月      四      日
